臺灣桃園地方法院刑事判決
111年度訴字第821號
公  訴  人  臺灣桃園地方檢察署檢察官 
被      告  吳宗翰



選任辯護人  林俊杰律師(法扶律師)
上列被告因毒品危害防制條例案件，經檢察官提起公訴（111年
度偵字第850號），本院判決如下：
  主  文
吳宗翰販賣第三級毒品，未遂，處有期徒刑貳年貳月。
扣案毒品咖啡包10包(驗前總毛重30.20公克，驗前總淨重22.020
公克)、蘋果牌IPHONE 12手機壹支(行動門號：0000000000號)均
沒收。
    事  實
一、吳宗翰明知依替唑侖（Etizolam）為毒品危害防制條例第2
    條第2項第3款所定之第三級毒品，依法不得販賣，竟意圖營
    利，基於販賣含第三級毒品依替唑侖之毒品咖啡包之犯意，
    於民國110年12月7日某時許，以通訊軟體微信在「國際特殊
    交易所」群組內，傳送販賣毒品之訊息「桃園要飲料找我」
    予不特定人，嗣為警執行網路巡邏勤務時得悉，遂由喬裝員
    警以微信通訊軟體與吳宗翰使用之暱稱「肉粽」接洽，約定
    以新臺幣(下同)6千元購買上開毒品咖啡包10包，並相約於1
    10年12月7日22時20分許，在桃園市○○區○○路0000號交易，
    吳宗翰依約前往，並先向到場喬裝之員警收取6千元後，再
    引領警方前往該處一旁之人行道上，取出毒品咖啡包10包並
    交付員警，隨即為員警表明身分，當場逮獲並扣得上開毒品
    咖啡包10包(經送鑑後，呈第三級毒品依替唑侖成分，驗前
    總毛重30.20公克，驗前總淨重22.020公克)、吳宗翰所有並
    供本件販毒所用之蘋果牌IPHONE 12手機1支(行動門號：000
    0000000號)等物，致其未能得逞，因而查悉上情。
二、案經桃園市政府警察局桃園分局報告臺灣桃園地方檢察署檢
    察官偵查起訴。
    理  由
壹、程序事項
一、按被告以外之人於審判外之言詞或書面陳述，除法律有規定
    者外，不得作為證據；被告以外之人於審判外之陳述，雖不
    符前四條之規定，而經當事人於審判程序同意作為證據，法
    院審酌該言詞陳述或書面陳述作成時之情況，認為適當者，
    亦得為證據。當事人、代理人或辯護人於法院調查證據時，
    知有第159 條第1 項不得為證據之情形，而未於言詞辯論終
    結前聲明異議者，視為有前項之同意，同法第159 條第1 項
    、第159 條之5 分別定有明文。經查，本判決下引用被告以
    外之人於審判外言詞陳述之證據能力，被告吳宗翰及其辯護
    人均於本院準備程序中對上開證據之證據能力均明示同意（
    本院卷第72、73頁），迄於本件言詞辯論終結前亦均未聲明
    異議。審酌該等具有傳聞證據性質之證據，其取得過程並無
    瑕疵或任何不適當之情況，與本案待證事實間復具有相當之
    關聯性，應無不宜作為證據之情事，認以之作為本案之證據
    ，應屬適當，依上開規定，自得作為證據。
二、至下列所引用之非供述證據，業於本院審判期日依法踐行調
    查證據程序，又均與本案事實具有自然關聯性，復非實施刑
    事訴訟程序之公務員違背法定程序所取得，堪認均有證據能
    力。
貳、實體事項
一、認定事實所憑之證據及理由
　㈠上開犯罪事實，業據被告吳宗翰於警詢、偵查及本院訊問、
    準備程序及審理中均坦承不諱(偵字卷第15-16 頁、第17-22
     頁、第85-86 頁、第87-88 頁、第89-91頁；本院卷第71-7
    5頁、95-103頁）在卷明確，且本件查獲過程復有桃園市政
    府警察局桃園分埔子派出所員警110年12月8日職務報告、該
    局埔子派出所扣押筆錄暨扣押物品目錄表、扣押物品清單（
    偵字卷，第59頁；第29至31頁；97頁、107頁）、現場查獲
    照片、扣押物照片(偵字卷，第41至57頁；111頁）在卷可佐
    ，且扣案毒品咖啡包經送鑑後，呈第三級毒品依替唑侖成分
    乙情，亦有桃園市政府警察局桃園分局111年3月10日桃警分
    刑字第1110012252號函暨其附件、台灣尖端先進生技醫藥股
    份有限公司毒品原物鑑定實驗室111年2月24日毒品證物鑑定
    分析報告(111年偵字第850號卷，第99頁；101頁）存卷可考
    ，足認被告之自白應與事實相符，應可採信。
  ㈡按我國法令對販賣毒品者臨以嚴刑，惟毒品仍無法禁絕，其
　　原因實乃販賣毒品存有巨額之利潤可圖，故販賣毒品者，如
　　非為巨額利潤，必不冒此重刑之險，是以有償販賣毒品者，
　　除非另有反證證明其出於非圖利之意思而為，概皆可認其係
　　出於營利之意而為。且販賣毒品係違法行為，非可公然為之
　　，有其獨特之販售通路及管道，復無公定價格，容易增減分
　　裝之份量，而每次買賣之價量，可能隨時依雙方關係深淺、
　　資力、需求量及對行情之認知、來源是否充裕、查緝鬆嚴、
　　購買者被查獲時供述購買對象之可能風險評估等，而異其標
　　準，非可一概而論，且販賣者從各種「價差」或「量差」或
　　「純度」謀取利潤方式，亦有差異，然其所圖利益之非法販
　　賣行為目的，則無二致，從而，除行為人記有帳冊、價量而
　　足資認定其實際獲利外，委難查得實情，是以，縱未確切查
　　得販賣賺取之實際差價，但除別有事證，足認係按同一價格
　　轉讓，確未牟利外，應認行為人交付毒品予買家之際，實有
　　獲取利益。故凡為販賣之不法行為者，其販入之價格必較售
　　出之價格低廉，而有從中賺取買賣差價牟利之意圖及事實，
　　應屬符合論理法則而不違背社會通常經驗之合理判斷。經查
    ，被告於警詢及偵訊中均坦承扣案毒品咖啡包是他的，是要
    拿來販賣賺錢用的等語(偵字卷第19頁)，堪認被告確有以販
    賣毒品以營利之主觀犯意，則其主觀上具有營利之意圖無訛
    。
　㈢綜上所述，本案事證明確，被告上開犯行均堪以認定，自應
    依法論科。
二、論罪科刑：
　㈠按「誘捕偵查」在實務運作上一般區分為兩種類型，即「創
    造犯意型之誘捕偵查」與「提供機會型之誘捕偵查」；前者
    ，亦稱「陷害教唆」，指該行為人原不具犯罪之故意，純因
    司法警察之設計教唆，始萌生犯意，進而實施犯罪構成要件
    之行為者。「陷害教唆」係司法警察以引誘或教唆犯罪之不
    正當手段，使原無犯罪故意之人因而萌生犯意而實施犯罪行
    為，再進而蒐集其犯罪之證據而予以逮捕偵辦；縱其目的係
    在於查緝犯罪，但其手段顯然違反憲法對於基本人權之保障
    ，且已逾越偵查犯罪之必要程度，對於公共利益之維護並無
    意義，向為法所不許。後者，係指行為人原本即有犯罪之意
    思，偵查人員僅係提供機會讓其犯罪，於其犯罪時予以逮捕
    而言，亦稱為「釣魚偵查」，因行為人本即有犯罪之故意，
    雖與該行為人交涉之偵查機關所屬人員或其合作者，實際上
    並無使犯罪完成之真意，但該行為人應成立未遂犯（最高法
    院110 年度台上字第5054號判決意旨參照）。經查，被告為
    本案犯行，並已與警方喬裝之購毒方進行交易聯繫與送貨、
    收款，業如上述，足認被告本即有販賣第三級毒品咖啡包之
    犯意，警員本件僅係以引誘之方式使被告暴露犯罪事證，乃
    機會提供型之合法誘捕行為，與犯意誘發型之陷害教唆有別
    。而本件販賣第三級毒品犯行，顯已著手於販賣第三級毒品
    咖啡包行為之實行，僅因喬裝警員自始無購買之真意，故事
    實上不能完成犯行，故屬刑法第25條之未遂犯。
　㈡核被告所為，係犯毒品危害防制條例第4條第6項、第3項之販
    賣第三級毒品未遂罪。
　㈢刑之加重減輕：
　　1.被告已著手於販賣第三級毒品罪之實行，惟因喬裝買家之
      警員並無實際買受之真意，事實上不能真正完成買賣，而
      未生犯罪既遂之結果，其犯罪尚屬未遂，爰依刑法第25條
      第2項規定減輕其刑。
　　2.按毒品危害防制條例第17條第2項關於「犯第4條至第8條
      之罪於偵查及審判中均自白者，減輕其刑」之規定，旨在
      獎勵犯罪人之悛悔，同時使偵查或審判機關易於發現真實
      ，以利毒品查緝，俾收防制毒品危害之效。查被告於警詢
      、偵查及本院審理中始終自白犯行，即應依毒品危害防制
      條例第17條第2項之規定減輕其刑。
　　3.而被告之刑有上開2種減刑事由，應依該等規定減輕其刑
      ，並依刑法第70條之規定遞減之。
　　4.再本件被告固於本件警詢及偵訊時已供承毒品來源為一名
      在桃園區某撞球場在黑色長髮、肉肉的、身高約160公分
      女子，然經本院依職權函詢檢、警後，本件並未有因被告
      供出毒品來源後因而查獲上游或共犯之情形，此有臺灣桃
      園地方檢察署111年8月24日桃檢秀倫111偵850字第111909
      9669號函（111年訴字第821號卷，第41頁）、桃園市政府
      警察局桃園分局111年8月31日桃警分刑字第1110052728號
      函暨其附件暨職務報告（111年訴字第821號卷，第43頁至
      45頁）等資料在可憑，則被告自無從依毒品危害防制條例
      第17條第1項規定減輕其刑。
　　5.至辯護意旨雖為被告主張本案被販賣毒品對象、數量非鉅
      ，危害程度與毒品大盤、中盤有別，認有情輕法重之憾，
      請求適用刑法第59條規定減刑，然本院衡酌被告本件自承
      非首次販賣(見偵字卷第20頁)，則本件已屬其二度販賣毒
      品咖啡包之案件，且其本件所涉販賣毒品之犯行，經依前
      揭法定減刑事由已可二度減輕其刑，法定刑已大幅減輕，
      本院認客觀上無任何情輕法重之情事，自無再依刑法第59
      條規定酌減其刑之餘地，併此敘明。
　㈣爰審酌被告正值青壯，不思以正當途徑獲取財物，明知毒品
    危害身心甚劇，且一經成癮，甚且影響社會治安，危害深遠
    ，竟無視政府制定毒品危害防制條例杜絕毒品犯罪之禁令，
    販賣第三級毒品藉以牟利，助長施用毒品之行為，致使施用
    毒品者沈迷於毒癮而無法自拔，戕害國民身心健康非輕，間
    接危害社會、國家，所為實屬不該，惟念其犯後始終坦承犯
    行，尚具悔意，且未及販出毒品即遭查獲，尚未產生實質危
    害，兼衡本件犯罪之動機、情節、手段、本件供販賣毒品之
    數量、及被告於警詢時自陳之智識程度、家庭經濟狀況、職
    業狀況、犯罪行為人之品行等一切情狀，量處如主文所示之
    刑。
　㈤按凡在判決前已經受有期徒刑以上刑之宣告確定者，即不合
    於緩刑條件，至於前之宣告刑已否執行，以及被告犯罪時間
    之或前或後，在所不問，因而前已受有期徒刑之宣告，即不
    得於後案宣告緩刑；又按判決前已經受有期徒刑以上刑之宣
    告，即不合於緩刑條件，所謂受有期徒刑以上刑之宣告者，
    祇須受刑之宣告為已足，於是否執行在所不問，因而前受有
    期徒刑之宣告，雖經同時諭知緩刑，苟無同法第七十六條失
    其刑之宣告效力之情形，仍不得於後案宣告緩刑。(參見最
    高法院54年台非字第148號、最高法院25年非字第313號刑事
    判例)。查被告前有因詐欺等案件，嗣經本院以109年度訴字
    第1193號判決有期徒刑，經被告上訴後復撤回上訴，於111
    年3月28日確定在案，有臺灣高等法院被告前案紀錄表在卷
    可按，則在本件言詞辯論終結前，被告已屬曾受有期徒刑以
    上刑之宣告，是被告前已受有期徒刑之宣告確定，且現因該
    案服刑中，自不合於緩刑宣告之要件，併此敘明。
三、沒收部分：
　1.按毒品危害防制條例第18條第1項後段規定查獲之第三、四
    級毒品，無正當理由而擅自持有者，沒入銷燬之；此應沒入
    銷燬之毒品，專指查獲施用或持有（未成罪）之第三、四級
    毒品而言；倘屬同條例相關法條明文規定處罰之犯罪行為，
    即非該條項應依行政程序沒入銷燬之範圍；再同條例對於查
    獲之製造、運輸、販賣、意圖販賣而持有、以非法方法使人
    施用、引誘他人施用及轉讓、持有一定數量以上第三、四級
    毒品之沒收，並無特別規定，如其行為已構成犯罪，則該毒
    品即屬不受法律保護之違禁物，應回歸刑法之適用（最高法
    院98年度台上字第2889號、99年度台上字第2733號判決意旨
    參照）。經查，扣案之毒品咖啡包10包，乃係被告於本案供
    以販賣之第三級毒品，業如前述，而其販賣第三級毒品之行
    為，既係毒品危害防制條例明文規定處罰之犯罪行為，揆諸
    前揭說明，屬違禁物，應依刑法第38條第1項之規定諭知沒
    收。至鑑驗用罄之部分，因已滅失不復存在，爰不再為沒收
    之諭知。又盛裝前開毒品之外包裝袋，以現今採行之鑑驗方
    式，包裝袋仍會殘留微量毒品而無法將之完全析離，應整體
    視為毒品之一部，均依刑法第38條第1項之規定，併宣告沒
    收之。
　2.次按犯第4條至第9條、第12條、第13條或第14條第1項、第2
    項之罪者，其供犯罪所用之物，不問屬於犯罪行為人與否，
    均沒收之，毒品危害防制條例第19條第1項定有明文。經查
    ，扣案之蘋果牌IPHONE手機1支，屬被告所有，且被告自承
    以該手機作為供毒品交易聯繫所用，應依毒品危害防制條例
    第19條第1項規定宣告沒收。
據上論斷，應依刑事訴訟法第299條第1項前段，判決如主文。
本案經檢察官陳映妏提起公訴，經檢察官林奕瑋到庭執行職務。
中　　華　　民　　國　　111 　年　　12　　月　　12　　日
                  刑事第七庭審判長法　官　 陳佳宏
　　　　　　　　　　　　　　　　　法　官　 方楷烽
　　　　　　　　　　　　　　　　　法　官   黃弘宇
以上正本證明與原本無異。
如不服本判決應於收受判決後20日內向本院提出上訴書狀，並應
敘述具體理由。其未敘述上訴理由者，應於上訴期間屆滿後20日
內向本院補提理由書(均須按他造當事人之人數附繕本)「切勿逕
送上級法院」。 
                                  書記官   洪郁筑
中　　華　　民　　國　　111 　年　　12　　月　　13　　日






所犯法條：
毒品危害防制條例第4條
製造、運輸、販賣第一級毒品者，處死刑或無期徒刑；處無期徒
刑者，得併科新臺幣3千萬元以下罰金。
製造、運輸、販賣第二級毒品者，處無期徒刑或10年以上有期徒
刑，得併科新臺幣1千5百萬元以下罰金。
製造、運輸、販賣第三級毒品者，處7年以上有期徒刑，得併科
新臺幣1千萬元以下罰金。
製造、運輸、販賣第四級毒品者，處5年以上12年以下有期徒刑
，得併科新臺幣5百萬元以下罰金。
製造、運輸、販賣專供製造或施用毒品之器具者，處1年以上7年
以下有期徒刑，得併科新臺幣1百50萬元以下罰金。
前五項之未遂犯罰之。